【裁判字號】    88,上易,4855
【裁判日期】    890628
【裁判案由】    贓物等
【裁判全文】
臺灣高等法院刑事判決                          八十八年度上易字第四八五五號
    上  訴  人
    即  被  告  己○○
                甲○○
    共      同
    選任辯護人  蔡茂西
右上訴人，因贓物等案件，不服臺灣基隆地方法院八十七年度易字第五七號，中華民
國八十八年八月十九日第一審判決（起訴案號：臺灣基隆地方法院檢察署八十六年度
偵字第二六０九號）提起上訴，本院判決如左：
    主      文
原判決撤銷。
己○○、甲○○均無罪。
    理      由
一、公訴意旨略以：己○○、甲○○均為報關業者，明知報關行受委任辦理報關，應
    切實遵照關稅法、關稅法施行細則，出口貨物報關驗放辦法及其他關務法規之規
    定，詳填各項單證書據及辦理一切通關事宜，己○○另於台北市○○○路設有子
    昭貿易公司，於八十五年六月底在子昭公司所在處，接獲自稱「林先生」（連絡
    電話0000000000號行動電話）之不詳姓名男子之委託，辦理二只貨櫃
    出口，己○○既不知貨主「林先生」之真實姓名、所營公司、貨名、件數等資料
    ，竟與甲○○共同基於偽造報關文書之犯意聯絡，由甲○○提供「亞鮮公司」之
    出進口廠商印鑑卡影本，復由己○○囑人刻亞鮮公司之公司章及負責人庚○○
    之私章資為「林先生」出口報關之用，由己○○於八十五年六月二十七日、同年
    七月十日以電話向世樺船舶貨運承攬公司（下稱世樺公司）預訂船名、航次（Ｋ
    Ｍ－九六二六Ｓ．Ｐ０－九六三０Ｓ），後由世樺公司代向育洋船公司訂下艙位
    Ｓ／Ｏ／０六０四號，並告知己○○前往船務公司所屬之貨櫃場提領空櫃，後由
    甲○○以「阿華、連絡電話000000000號行動電話」名字，向華城運輸
    公司、華興運輸公司陳俊瑋要求派車赴貨櫃場提領空櫃，陳俊瑋於八十五年六月
    二十七日、同年七月十日分別指派司機呂金財、簡文祥駕駛車牌ＫＧ－八三一號
    、ＫＦ－八一八號前往海山倉儲股份有限公司領取櫃號ＴＥＸ0000000號
    、ＦＢＬＵ九－－一０００號空櫃，其後呂金財、簡文祥各將空櫃依「阿華」之
    指示，卸於台中中清交流道下，再由「阿華」等人前往拖空櫃，共裝妥台中地區
    失竊機車二百十輛之實櫃後，再由呂金財、簡文祥各自拖回亞東貨櫃場，等候結
    關出口，詎己○○竟向世華公司聲請延期，使世華公司代辦育洋船務代理公司所
    屬之「麗洋輪（航次Ｖ－九六二三Ｓ）之艙位，並由己○○於八十三年七月二十
    三日以華通報關行之名義，以亞鮮公司名義出口塑膠製品之名申報出口香港（報
    單號碼ＡＷ／八五／四九三九／０００七），夾藏二百十輛失竊贓車，唯於同日
    經內政部警政署保安警察第三總隊第二大隊持檢察官核發之搜索票在東亞貨櫃場
    搜獲前揭二只夾藏二百十部失竊之機車，因認己○○、甲○○共犯刑法第二百十
    六條、第二百十五條之行使業務上登載不實文書罪及第三百四十九條第二項之搬
    運贓物罪嫌云云。
二、訊據被告己○○、甲○○均否認有偽造文書及搬運贓物之犯行，被告己○○辯稱
    ：伊僅受託辦理報關手續至於出口貨物之種類、重量、貨櫃號碼及有關資料係依
    委託人林先生之告知，伊並不知出口之貨櫃內裝有贓車，且伊係經亞鮮公司之股
    東丁○○同意而以該公司名義出口，並已報關十七次每次均有繳納稅金等語，被
    告甲○○辯稱伊僅於八十五年三月間告知己○○可以亞鮮公司名義出口，由己○○與丁○○聯絡，伊完全不知情等語。
三、查：
    (一)按犯罪事實應依證據認定之，無證據不得推定其犯罪事實，刑事訴訟法第一百
      五十四條定有明文。
    (二)按刑法上之贓物罪之成立，必須行為人具有贓物之認識如足當之，本件被告己○○受託辦理本件出口貨物之報關手續，貨運內固裝置盜贓物機車，且被告己○○又無法提供委託報關者「林先生」之真實姓名以供查證，訛查報關公司受
      託報關出口貨物時，係憑貨主提供之「商業發票」及「裝箱單」等資料申報，
      至於櫃內實際裝載之貨物是否與出口資料相符並無法知悉，必須被核定為Ｃ3
      （妥審妥驗）查驗時始能了解，此有基隆市報關商業同業公會八十八年十二月
      七日基報公字第０一四０號函在卷可證，本件裝載之貣櫃係由一位自稱「阿華
      」以電話向華城運輸公司職員陳俊瑋聯擊，囑司機將貨櫃拖至高速公路台中中
      清交流道等再由司機跟其聯絡，並留下行動電話000000000以供連絡
      ，證人陳俊瑋乃派司機簡文祥、呂金財二人將貨櫃拖至中清交流道，並以上開
      行動電話號碼與「阿華」者聯絡，「阿華」仍囑彼二人將車頭解開，貨櫃放在
      交流道下，到時會通知公司叫彼二人將貨櫃拖回櫃場，彼二人乃依「阿華」之
      指示而做，後即去台中找朋友泡茶，隔了約八小時，才又接獲通知將貨櫃拖回
      東亞貨櫃場等情。已據證人陳俊瑋、簡文祥、呂金財供證在卷，可見貨櫃司機
      簡文祥、呂金財均無法知悉貨櫃內裝置何物，又被告既未隨同前往，又如何知
      悉貨櫃內裝置盜贓機車，證人乙○○雖在原審指稱係被告訂船期及艙位云云，
      然為被告所否認，參以證人在警訊中、偵查中及原審審理中均稱向其訂船期、
      艙位（即Ｓ／Ｏ）者均以電話向其聯絡並自稱「許先生」，益見其與自稱「許
      先生」者未曾謀面，則其警訊中指認被告之口卡以及原審當庭指認打電話者為
      被告，已難採信，況依其所供自稱「許先生」者僅留下行動電話號碼為「00
      0000000」，核證人陳俊瑋所稱委請以貨櫃裝運貨物者亦僅稱「阿華」
      ，以及被告所供僅受自稱「林先生」均留下行動電話之情形，始出一轍，且華
      城公司應收運費亦未收取，試圖再以所留之行動電話號碼聯擊已無法聯擊，亦
      據證人陳俊供述在卷，則華城公司業務員陳俊瑋及世樺公司業務員乙○○均僅
      憑委託人一通電話且又未告知真實姓名或公司名稱即憑與之交易，被告己○○
      亦同情形受自稱「林先生」者之委託代為辦理報關手續，亦無足為，奇且依證
      人乙○○在警訊中所供櫃號：ＦＢＬＵ0000000貨櫃應是在七月十二日
      結關，預先搭「麗洋輪」九六０三Ｓ航次，Ｓ／Ｏ號碼為０００一，所以確定
      在七月十二日前就已簽Ｓ／Ｏ，櫃號ＦＥＸＵ0000000號貨櫃預定六月
      廿八日搭「金貴輪」ＶＩ０九六二七Ｓ航次出口，絕對會在六月廿八日前就已
      向本公司簽Ｓ／Ｏ，然被告己○○在此之前即與世樺公司有過三次之交易行為
      （提單號碼：ＫＥＨＫ000000－000、Ｓ／Ｏ八０七五，ＫＥＨＫ0
      00000－000、Ｓ／Ｏ一０四四，ＫＥＨＫ000000－000Ａ、
      Ｓ／Ｏ八五一四及七二一Ｂ）此為證人乙○○在警中所供認，有該三紙提單在
      卷可憑，則依情證人乙○○已有三次交易往來，理應熟識，至少彼此之間應已
      知如何為電話聯絡，似無須在留下連絡電話，況原簽之Ｓ／Ｏ號碼是０００一
      ，因改期出口始再另簽Ｓ／Ｏ號碼０００七，則證人乙○○所供被告己○○簽
      署Ｓ／Ｏ之號碼應為０００七而非０００一，參以此批貨主均以提供行動電作
      為聯絡之工具，本人均未出面，其中提供被告己○○之行動電話號碼「000
      －000000」及傳呼號碼「00－0000000－000」之租用者分
      別為辛○○及戊○○，其中留予陳俊瑋之行動電話號碼為「00000000
      」使用者原為丙○○租用至八十五年七月廿七日即換號，有上開電話之異動紀
      錄在卷可按，而留給乙○○之行動電話號碼雖為被告己○○之行動電話號碼，
      而行動電話被盜拷者斯時甚為猖厥，況該林先生亦己○○之行動電話與之聯絡
      ，益見其已知悉己○○之行動電話，則依前所述，被告與世樺公司已有三次往
      來，依情應彼此知悉如何連絡，在在俱見貨主為使贓車得以順利出港而細心策
      劃，故意以此迂迴方式且本人不露面純以電話聯絡，以免事跡敗露而遭追查，
      而依期隆市報關商業同業公會上開函說明六所載出口貨物訂定艙位並索取船名
      、航次及Ｓ／Ｏ號碼，併裝貨物憑此拖回裝載可將貨物運至指定貨櫃場進倉，
      如係整裝貨櫃物品，憑以向指定的空櫃場領取空櫃拖回裝載貨物，再運回貨櫃
      進站，等待通關放行裝船，若係前船未裝載運者，僅需再向船公司簽Ｓ／Ｏ號
      碼憑向櫃場簽「出口貨物進倉證明書」即可等情，觀之向貨櫃場領取空櫃裝貨
      只需向船公司索取船名、航次及Ｓ／Ｏ號碼即可，無須先簽署Ｓ／Ｏ，再依證
      人乙○○之證詞，原簽Ｓ／Ｏ號碼０００一，因改期出口始再另簽Ｓ／Ｏ號碼
      ０００七，而卷附只有０００七之Ｓ／Ｏ，證人乙○○又未能提出有由被告簽
      署之０００一號之Ｓ／Ｏ，而被告僅坦承簽０００七號之Ｓ／Ｏ，則依基隆市
      報關商業同業公會函之說明，被告己○○於八十五年七月廿二日簽具０００七
      號Ｓ／Ｏ，憑以辦理報關手續，即無不全，益見本件貨主先佯以「許先生」之
      名義向世樺公司預定船艙待取得船名、航次及裝船船之號碼後得以領取空櫃裝
－    貨進貨櫃場再更改出口時間，始再策託被告己○○辦理報關手續，已極明確，
      因此要難以被告己○○未能明確指貨主之真實姓名以及貨主簽署Ｓ／Ｏ而推定
      己○○具有贓物之認識，是被告己○○所辯尚屬可信，至於證人乙○○雖又證
      稱一般出口商支付訂航次費用以遠期支票付款，而被告己○○均親自來繳現金
      ，後來才了解他不開票，也是有他的道理云云。然被告己○○過去幾次悉託世
      樺公司預訂航次，支付費用以現金為之，對世樺公司而言，並無示利，更難以
      此認定己○○就本件出口報關業務即具有不法情事。
    (三)證人即華城運輸公司業務員陳俊瑋固證稱該二只貨櫃貨主自稱「阿華」，留有
      電話「00000000號」行動電話聯絡云云，惟被告甲○○堅決否認有與
      陳俊瑋連絡，其綽號亦非「阿華」，聯絡電話亦非「00000000號」，
      經查「00000000號（即為000000000號）行動電話之異動紀
      錄為孫坤旺、呂德河、吳文杰等人均非被告甲○○，參以原審隔離訊問被告己○○稱呼甲○○為「阿國」此與被告甲○○自承綽號「阿國」相符，而證人陳
      俊瑋亦僅以電話與綽號「阿華」聯絡，未能確定被告甲○○即為綽號「阿華」
      之人，且本院傳訊當時使用000000000號行動電話之證人丙○○到庭
      作證時則否認該行動電話非伊使用，伊之行動電話為「０九０」才對等語，自
      難僅憑證人陳俊瑋之證言，即認定被告甲○○即為綽號「阿華」者。而被告甲○○僅介紹被告己○○借用亞鮮公司之牌照為人辦理出口，且在此之前被告己○○即以亞鮮公司名義辦理出口達十六次（詳如後述），被告甲○○自始從未
      參與本件報關業務，自難認其即本件出口之贓物且有認識或參與搬運行為。
四、次查被告己○○以亞鮮公司名義辦理出口業務，在本件之前即有十六次，且每次
    出口均由被告己○○以華通報關有限公司（以下簡稱華通報關行）之名義辦理通
    關手續（係稱靠行），有出口報單十六張（見警卷）及以華通報關行簽發之統一
    發票影本在卷可按，並經證人即華通報關行負責人劉麗到庭結證屬實，證人即
    亞鮮公司負責人庚○○及股東丁○○雖均否認有同意被告己○○以其公司名義辦
    理出口，惟查被告己○○於八十五年四月十九日起至同年六月廿八日止即八十五
    年四、五、六月份先後十二次以亞鮮名義辦理出口均將華通報關行所簽發統一發
    票交付亞鮮公司由亞鮮公司委託之會計師黃紹聰作為報帳之用，此有亞鮮公司負
    責人庚○○及會計師黃紹聰在嘉義市營業人申報適用零稅率銷售額清單（即八十
    五年四、五、六月份）影本三張在卷可憑，並經本院囑託台灣嘉義地方法院訊問
    證人黃紹聰結證在卷可按，因此證人庚○○、丁○○因本件非法事件恐累及其公
    司及個人，而否認有同意被告以亞鮮公司名義辦理出口乙節，雖屬人情  常，惟
    不符實情，況且事發後被告己○○即以電話通知丁○○，並經丁○○供證在卷，
    是丁○○、庚○○之證言自難採為不利被告之認定，又報關行接受出口廠商悉任
    辦理報關手續時，毋需提出出口廠商向經濟部國際貿易局登記之印鑑以供核對委
    任書，此經財政部基隆關稅局八十九年二月一日基普五字第八九一００七五０號
    函復本院在卷，被告雖坦承其持以報關之委任書上亞鮮公司及負責人庚○○之印
    章係其所刻用，惟辯稱係經亞鮮公司股東丁○○之同意等語，證人丁○○雖否認
    其事，並提出亞鮮公司登記之公司章及負責人章以供核對，然亞鮮公司設立於嘉
    義市，亞鮮公司既同意被告己○○使用其公司名義辦理出口報關，且如上所述，
    除本件之外達十六次之多，如每次均須由亞鮮公司負責人以登記之印鑑章出具委
    任書將不勝其煩，而報關用之委任書又無須登記之印鑑章，則被告所其所刻印章
    係經丁○○同意之節應屬可採，被告業應無盜印亞鮮公司之公司章及負責人庚○○之私章之可言。
五、綜上所述，被告己○○受不詳姓名者「林先生」之委託，以亞鮮公司名義辦理出
    口報關手續，其又不知情貨櫃內裝載者為盜贓之機車，且依「林先生」之提供之
    資料，在出口報單記載出口貨物為塑膠製品，以及被告甲○○於被告己○○於八
    十五年四月間以亞鮮公司名義辦理出口報關業務時由其介紹與亞鮮公司丁○○認
    識，並由丁○○同意借用亞鮮公司名義而已，其並未參與本件報關業務或僱用貨
    櫃機車運送贓物之事，則被告等無搬運贓物及行使業務上登載不實文書之犯行，
    此外又查積極證據足資證明被告等有何搬運贓物及業務上登載不實文書之犯行，
    原審未詳予勾稽，而為被告科刑之判決，洵有未當，被告上訴意旨指摘原判不當
    為有理由，自應由本院將原判決撤銷，另為被告無罪之諭知。
據上論斷，應依刑事訴訟法第三百六十九條第一項前段、第三百六十四條、第三百零
一條第一項判決如主文。
本案經檢察官呂光華到庭執行職務。
中      華      民      國    八十九    年      六      月    二十八    日
                              臺灣高等法院刑事第二十五庭
                                  審判長法  官  許  國  宏
                                        法  官  洪  光  燦
                                        法  官  袁  從  楨
右正本證明與原本無異。
不得上訴。
                                        書記官  劉      瑗
中      華     民      國    八十九    年      六      月    二十九    日


司法院資訊處製作；財團法人民間司法改革基金會備份。
